【裁判字號】    99,上易,1739
【裁判日期】    991007
【裁判案由】    毀損
【裁判全文】
臺灣高等法院刑事判決                99年度上易字第1739號
上  訴  人  臺灣板橋地方法院檢察署檢察官
上  訴  人
即  被  告  乙○○
上列上訴人等因被告毀損案件，不服臺灣板橋地方法院98年度易
字第3408號，中華民國99年5 月31日第一審判決（起訴案號：臺
灣板橋地方法院檢察署98年度偵字第16783 號），提起上訴，本
院判決如下：
    主  文
原判決撤銷。
乙○○無罪。
    理  由
一、公訴意旨略以：被告乙○○與告訴人甲○○之子王偉任曾為
    男女朋友，因與王偉任分手而心生怨懟。竟基於毀損之故意
    ，於民國98年4月7日晚間11時6 分許至17分許之間（起訴書
    原記載為98年8月6日23時33分許，嗣據公訴人於原審99年 3
    月1日準備程序變更之），在臺北縣中和市○○街103巷4弄4
    號前，以膠類之不明液體填灌王偉任之父甲○○所有車牌號
    碼2589-EW號自小客車之左前門鑰匙孔及車牌號碼NS9-910號
    重機車之鑰匙孔，致該兩部車之上揭鑰匙孔均不堪使用，嗣
    因甲○○報警調閱上開路段之監視器後，而查悉上情。因認
    被告涉犯刑法第354 條毀損罪罪嫌云云。
二、按被告未經審判證明有罪確定前，推定其為無罪；犯罪事實
    應依證據認定之，無證據不得認定犯罪事實；又不能證明被
    告犯罪或其行為不罰者，應諭知無罪之判決，刑事訴訟法第
    154條、第301條第1 項分別定有明文。次按認定不利於被告
    之事實，須依積極證據，茍積極之證據本身存有瑕疵而不足
    為不利於被告事實之認定，即應為有利於被告之認定，更不
    必有何有利之證據，而此用以證明犯罪事實之證據，猶須於
    通常一般人均不至於有所懷疑，堪予確信其已臻真實者，始
    得據以為有罪之認定，倘其證明尚未達到此一程度，而有合
    理性之懷疑存在，致使無從為有罪之確信時，即應為無罪之
    判決，此有最高法院82年度臺上字第163 號判決、76年度臺
    上字第4986號、30年度上字第816 號等判例意旨可資參照，
    而依法治國家之刑事訴訟原則，檢察官除提起公訴外，尚須
    維持公訴，負有說服責任，其舉證責任之目的，係在充分證
    明被告確有如公訴所指之犯罪事實，從而其舉證責任應存在
    於刑事訴訟程序之全程，且於舉證不足以使法院產生有罪之
    確信時，為終局之舉證責任未盡，是故，於公訴程序中用以
    證明犯罪事實證據之蒐集、提出、及說服等責任在於檢察官
    ，刑事訴訟法第161條第1項規定檢察官就被告犯罪事實，應
    負舉證責任，並指出證明之方法，即明示斯旨，至於修正前
    刑事訴訟法第163條第1項及修正後刑事訴訟法第163條第2項
    關於法院調查證據之規定，乃指法院應於訴訟當事人舉證之
    範圍內，依職權或聲請，循刑事訴訟法第164 條以下關於證
    據調查之程序及方法而為調查，以將檢察官及其他當事人之
    舉證轉換為法院之證據認知，究明證據之證據能力與證明力
    ，最高法院91年臺上字第4091號判決謂：「當事人固得聲請
    法院調查證據，而法院為發見真實，亦得依職權調查證據，
    僅於維護公平正義或對被告之利益有重大關係之事項，始應
    依職權調查之，修正刑事訴訟法第163 條第1、2項定有明文
    。故法院於當事人主導之證據調查完畢後，認為事實未臻明
    白，而卷內復有其他足認為有助於發現真實又足以影響判決
    結果之證據存在，且有調查之可能者，固得依職權調查證據
    ，但並無蒐集證據之義務；蒐集證據乃職司追訴犯罪之檢察
    官之職責，事實審法院調查證據之範圍仍以案內存在之證據
    為限。」暨92年臺上字第128號判例謂：「刑事訴訟法第161
    條已於91年2月8日修正公布，修正後同條第1 項規定：檢察
    官就被告犯罪事實，應負舉證責任，並指出證明之方法。因
    此，檢察官對於起訴之犯罪事實，應負提出證據及說服之實
    質舉證責任。倘其所提出之證據，不足為被告有罪之積極證
    明，或其闡明之證明方法，無從說服法官以形成被告有罪之
    心證，基於無罪推定之原則，自應為被告無罪判決之諭知。
    」洵屬的論，可供參考。
三、訊據被告乙○○固不諱曾與王偉任交往，於2 年多前分手，
    惟堅決否認有何犯行，辯稱：伊與王偉任分手後，未曾聯絡
    ，尤與告訴人甲○○間無何仇怨，無破壞甲○○車輛鑰匙孔
    之理由，亦未於98年4月7日至告訴人住處等語。公訴人認被
    告涉有上開罪嫌，無非以告訴人之指訴、證人王偉任之證述
    、告訴人汽車停放處監視器光碟片及翻拍照片、車損照片、
    被告手機通聯紀錄以及電子地圖等，為其主要論據。
四、經查：
  (一)本件經警調閱臺北縣中和市○○街103 巷4弄8號路燈桿、臺
    北縣中和市○○街103巷3弄1號、127巷口（1）、119巷口、
    123 號電桿之監視器，取得行為人下手及經過該處等畫面，
    固有監視錄影畫面翻拍照片26張、影本6 張存卷可稽。惟觀
    諸證人王偉任於偵查中所述可確認為被告之相片（見98年度
    偵字第16783 號卷第14頁），僅見畫面中之行為人身著外套
    、長褲、戴帽；面貌、體型均不可辨，部分畫面中之行為人
    ，所著外套及帽子之顏色深淺亦有顯著差異。證人王偉任於
    偵查中證稱其人為被告乙○○云云，非無速斷之虞，尚難遽
    信。
  (二)被告於偵查及原審中，承認於98年4月7日使用0000000000號
    行動電話。核閱該門號行動電話於98年4月7日晚間10時47分
    許及10時52分許之通聯紀錄，其通聯之基地臺在臺北縣中和
    市○○路136號5樓，有上開門號行動電話之雙向通聯紀錄在
    卷可考（見98年度偵字第16783 號卷第53頁）。臺北縣中和
    市○○路136號5樓之基地臺位置直線距離臺北縣中和市○○
    街103巷4弄4號約225公尺，則有遠傳電信股份有限公司98年
    10月13日遠傳（企營）字第09811002407 號函及所附附件基
    地臺位置圖、UPMAP 電子地圖等存卷可憑（見98年度偵字第
    16783 號卷第58頁至第60頁）。然此僅顯示被告於98年4月7
    日晚間10時47分至52分許止，曾在告訴人甲○○停放上揭車
    輛之處所（臺北縣中和市○○街103 巷4弄4號）直線距離約
    225 公尺外之地點出現，未足證明其確赴臺北縣中和市○○
    街103 巷4弄4號之告訴人停車處無疑。矧告訴人於本院尚說
    明：當時剛好伊兒子與被告分手，所以伊合理懷疑是被告所
    為，但事實上究竟是否是被告所為，其實伊並不清楚等語（
    見本院99年9 月16日審判筆錄）。尤徵被告是否確有毀損之
    行為，殊非無疑。實不能以臆測或推斷之方式，率爾入人於
    罪。
  (三)復次，刑法第354 條之毀損罪，以使所毀損之物，失其全部
    或一部之效用為構成要件（最高法院47年度台非字第34號判
    例參照）。關於本件告訴人車輛鑰匙孔之受損情形，告訴人
    甲○○於警詢中雖指稱其重機車及自用小客車之鑰匙孔，遭
    塗滿類似白色三秒膠，致該兩車車鑰匙無法插入（見98年度
    偵字第16783號卷第3頁）；惟其於本院亦陳明伊事後以瓦斯
    噴槍融化膠水，將鑰匙孔上油後，鑰匙孔就回復原有效用，
    不用換鎖，繼續使用汽車及機車。將兩輛車所有鎖頭之膠水
    融化，前後共花了1小時等語（見本院99年8月31日準備程序
    筆錄）。足見告訴人車輛之鑰匙孔雖曾遭人填入不明膠類，
    然未變更、破壞其外觀、構造、效能，毋庸拆解或替換零件
    ，只需加熱溶解填充物，即可繼續使用無礙，則其效用尚無
    全部或一部喪失情事，僅為效用之一時受到影響或妨害，而
    本條之罪，又無處罰未遂之規定，是其行為縱可證明係被告
    所為無訛，亦不能以毀損罪名相繩。
五、綜上，公訴人所舉事證，尚不足以排除合理性之懷疑，形成
    被告犯有如公訴意旨所列毀損罪嫌之確切心證，復查無其他
    積極證據，足資證明被告有何毀損犯行，衡以上開規定及說
    明，自應為無罪之諭知。原審不察，遽予論處被告毀損罪刑
    ，非無違誤。檢察官上訴意旨求為撤銷原判決，改判被告有
    期徒刑2 月，為無理由。被告上訴指摘原審判斷不當，為有
    理由，應由本院將原判決撤銷，並諭知無罪之判決，以昭審
    慎。
據上論結，應依刑事訴訟法第369條第1項前段、第364條、第301
條第1項，判決如主文。
本案經檢察官楊秀蘭到庭執行職務。
中    華    民    國    99    年    10    月    7     日
                     刑事第十二庭  審判長法  官  蔡永昌
                                         法  官  蘇隆惠
                                         法  官  蔡新毅
以上正本證明與原本無異。
不得上訴。
                                         書記官  賴立旻
中    華    民    國    99    年    10    月    8     日

司法院資訊處製作；財團法人民間司法改革基金會備份。
